臺灣臺北地方法院民事判決　　　　　　　100年度訴字第251號
原　　　告　鋼帥股份有限公司
法定代理人　張晉源
訴訟代理人　張峰魁
被　　　告　宜欣皮飾有限公司
法定代理人　廖于昌
訴訟代理人　翁顯杰律師
上列當事人間履行契約事件，經台灣桃園地方法院以99年訴字第
1655號裁定移轉管轄而移送，本院於民國100年3月7日言詞辯論
終結，判決如下：
    主      文
原告之訴及其假執行之聲請均駁回。
訴訟費用由原告負擔。
    事實及理由
一原告主張：
  (一)被告前於96年6月7日向原告下單表示欲訂製掛勾模具一套及
    掛勾鐮件9,000組(下稱第1批貨品) ，並先支付製模費用
    83,000元，原告依約製造模具後，並陸續製作第1批貨品
    9,000組並出貨予被告。嗣原告一再請求被告支付第1批貨品
    之款項，然被告均多所推託，遲未支付剩餘款項。被告又於
    同年11月22日向原告表示再訂購34,000組商品(下稱第2批貨
    品)，並向原告一再承諾等第2批貨品開始陸續出貨後，再給
    付全部欠款，原告基於雙方商業情誼，又陸續出貨予被告。
    嗣待第2批貨品陸續出貨後，原告向被告請求給付2批貨款，
    然被告竟藉詞向原告稱待第2批貨品全部交貨完畢後，始願
    一併付清貨款。原告此時始驚覺有異，堅持要求被告付款始
    繼續出貨，並以傳真催告被告給付積欠貨款，然被告均拒不
    置理，扣除被告退回之部分貨物，被告業已積欠原告貨款高
    達569,459元。被告向原告下單訂製上開貨品之時，雙方已
    就上開貨品及貨款互相同意，依民法第345條第1項、第2項
    規定，雙方已依法成立買賣契約，而原告亦已依約交付上開
    貨品經被告受領，依民法第367條規定，被告自應負有交付
    價金之義務，惟經原告多次請求，被告均置之不理，經原告
    催討均置之不理，爰依買賣法律關係請求被告給付貨款。並
    聲明：被告應給付原告新臺幣569,459元，及自起訴狀繕本
    送達之翌日起至清償日止，按年息5%計算之利息。原告願供
    擔保聲請宣告假執行。
  (二)對被告抗辯之陳述：本件係因請求履行契約給付義務涉訟，
    依民法第125條規定，請求權時效為15年。再被告向原告下
    訂單時，原告先以4140之材質生產樣品交予被告確認，然被
    告於收受樣品後向原告表示需再進行加工、組裝等工程，而
    該樣品之材質太硬以至無法順利加工，進而向原告要求提供
    將貨品改為較易加工之材質，原告乃提供被告S45C之材質原
    料予被告參考，經被告同意後才加以生產，是原告用S45C材
    質所生產之物品，係符合被告要求。原告既已依被告之要約
    ，生產經被告同意之貨品，被告亦已收受前開貨品，自有付
    款之義務。又被告主張已退貨予原告，並未舉證證明。而兩
    造並無約定給付期限，原告先後以交付2批貨品，均經被告
    收受，原告催告被告給付貨款後，被告仍未依約給付貨款，
    被告應負遲延給付之責。被告以原告所交付之貨品，不符第
    3人所要求之規格而將貨品退回原告，並主張原告違約要求
    抵銷，惟原告所給付之貨品，均係依照被告所要求之品質及
    數量，並無違約，且被告從未向原告表示，原告貨品須符合
    第3人即國防部軍備局生產製造中心第205廠訂購軍品合約之
    內容製作，因此基於債權契約相對性，無論被告與第3人間
    訂立之契約內容為何，均與原告與被告間之契約無涉，被告
    仍有依雙方約定付款之義務。被告雖主張原告所給付之貨品
    遭第三人驗收未過，然依被告提出之退貨通知單(被證5)所
    示，被告遭退貨之日期為96年9月19日，惟查自96年12月12
    日起，原告仍有陸續分批於96年12月12、24、26日及97年1
    月9、14、16、21日出貨予被告，且該批貨物完全採用被告
    原本所提供之圖面材質施作，經被告收受後亦未向原告表示
    有品質不符之情事發生，按民法第356條規定，應視為承認
    其所受領之物，而不得再向原告有所主張。被告於97年10
    月6日始以信件將被告遭第3人退貨之檢驗資料寄送通知原告
    ，是自被告於96年12月12日起受領原告貨品至被告通知原告
    之期閒，顯已逾6個月未行使解除權及請求權，依民法第365
    條規定，被告應不得向原告再為主張。若認原告有違約情事
    ，原告則依民法第334主張就56萬9,459元範圍內抵銷。
二被告抗辯：原告所提出原證1及原證2之交貨明細表、對帳明細
  表及應收帳款明細表為原告單方面所製作，被告否認真正。而
  依原告所提之傳真催告通知(原證2)所示，原告於97年1月31日
  即向被告請求給付貨款，依民法第127條第8款規定，本件貨款
  給付請求權已逾2年之時效期間，被告得拒絕給付。再被告於
  96年5月17日及96年11月12日標得國防部軍備局生產製造中心
  第205廠(下稱業主)軍品標案2個，並於96年5月24日及96年11
  月19日簽訂合約(下稱甲案及乙案)。被告將其中背帶扣環及背
  帶扣交由原告承做，甲案部分計8,500組，乙案部份計34,000
  組，並提供合約圖示之規格、材質，即鎳鉻組合金鑄鋼、材質
  符合IC-4140，原告公司亦承諾、確認所製造之上開產品符合
  合約圖示之規格、材質，有原告經被告確認之訂貨單，註明材
  質為4140可稽。惟嗣後原告所交付之產品經業主檢測發現材質
  不符，判定不合格，經被告異議，業主再送請台灣檢驗科技股
  份有限公司檢測，亦是不符4140之規範，被告便將不合格部分
  退回原告，請原告交付無瑕疵之物，惟原告事後再交付之產品
  ，亦不合規定，導致被告因遲延交貨及品質瑕疵而遭業主扣款
  ，後被告便將剩餘34,000組改委請奇鈺精密鑄造股份有限公司
  製造。被告備齊因原告給付有瑕疵之物品及遲延給付，致被告
  遭業主扣款所致損害之相關資料，於97年10月6日郵寄原告要
  求協商處理，原告公司收受後，竟委請署名張先生將整分郵件
  退回被告，就上開被告所受之損害置之不理。是被告已將瑕疵
  品退回原告，自無付款之理。原告明知兩造間所約定之材質為
  IC-4140，卻故意給付不符約定之材質，明顯為故意提供有瑕
  疵之物，致被告因原告產品瑕疵及遲延交貨使甲案遭業主減價
  扣款29,325元及逾期罰款132,941元，計162,266元，而乙案遭
  業主減價扣款66,810元及逾期罰款分別為734,044元、269,269
  元，計1,070,123元，甲、乙兩案合計被告損失1,232, 389元
  ，依民法第354條、第360條規定，原告應就被告所受上述之損
  害，負賠償之責。又被告並未同意變更材質，因業主對於品質
  、規格有嚴格檢測及審核標準，被告不可能提供不合約定品質
  、規格之物予業主。故如鈞院認被告應負給付責任，則被告主
  張抵銷上述因原告所致被告之損害。並聲明：原告之訴駁回。
  被告願供擔保聲請宣告免為假執行。
三兩造不爭執之事項：
  (一)被告於96年5月17日標得國防部軍備局生產製造中心第205廠
    軍品標案，並於同年5月24日簽約，總價1,630,000元，其中
    品名T91戰術槍背帶總成計977,500元，戰術彈匣袋總成計
    652,500元。再於96年11月12日標得國防部軍備局生產製造
    中心第205廠軍品標案，並於同年月19日簽約，總價9,026,0
    00元，其中T91戰術槍背帶總成計4,454,000元，戰術彈匣袋
    總成計4,572,000元。(國防部軍備局生產製造中心第205廠
    訂購軍品合約見本院卷第15至23頁)
  (二)被告於96年6月7日向原告下單訂製掛勾摸具1套、掛勾鐮件
    9,000組，又於同年11月22日向原告再訂購掛勾鐮件34,000
    組商品。
四茲應審究者為，系爭貨款之請求權是否已罹於時效？經查：
  (一)按商人、製造人、手工業人所供給之商品及產物之代價，其
    請求權因2年間不行使而消滅；時效完成後，債務人得拒絕
    給付，民法第127條第8款及第144條第1項分別定有明文，蓋
    此項代價債權多發生於日常頻繁之交易，故賦與較短之時效
    期間以促從速確定。又民法第127條第8款所謂商人所供給之
    商品代價，係指商人所供給其所從事營業項目之商品代價而
    言。本件原告所營事業係：「1.各種模具、科學產品零件設
    計製造加工及買賣業務。2.各種五金、機械、光學、汽、機
    車等之零件精密脫臘鑄造加工及買賣業務。3.前項有關項目
    之進出口貿易業務。4.代理前項有關國內外廠商產品之投標
    及經銷業務。」(公司基本資料見本院卷第60頁)原告出售與
    被告之貨品為掛勾模具1套、掛勾鎌件9,000組、掛勾鎌件
    34,000組(原告起訴狀見台灣桃園地方法院99年訴字第1655
    號卷第4-5頁、訂貨交貨明細表影本見台灣桃園地方法院99
    年訴字第1655號卷第8頁)，則系爭貨款請求權應適用民法第
    127條有關短期時效之規定。
  (二)按消滅時效，自請求權可行使時起算，民法第128條定有明
    文。依原告所提出訂貨交貨明細表之記載，被告於96年6月7
    日訂貨掛勾模具1套、掛勾鎌件9,000組，原告於96年7月20
    日交貨；被告於96年11月22日訂貨掛勾鎌件34,000組，原告
    於97年2月1日交貨(訂貨交貨明細表影本見台灣桃園地方法
    院99年訴字第1655號卷第8頁)，則原告於96年7月20日、97
    年2月1日交貨後即可向被告請款，請求權時效亦自斯時起算
    。原告於傳真予被告之客戶應收帳對帳明細表下方記載：「
    催款通知：請貴公司先行結清12月之前貨款、在未結清前本
    公司將暫停出貨，在此先行通知。鋼帥97.1.31」「第2次通
    知，請儘速付款97.2.1」(客戶應收帳對帳明細表影本見台
    灣桃園地方法院99年訴字第1655號卷第9頁)「貴公司有承諾
    ，當第2次訂單交貨達8500組將支付第1批8500組貨款，請貴
    公司先行支付該貨款  鋼帥97.1.17」「8500組貨款，請於
    本星期先行支付  97.1.21」「貴公司儘速付款所有貨款，
    若再不予理會將循法律途徑追討  鋼帥97.2」(客戶應收帳
    對帳明細表影本見台灣桃園地方法院99 年訴字第1655號卷
    第10頁)。惟原告遲至99年9月24日始起訴(收狀戳見台灣桃
    園地方法院99年訴字第1655號卷第4頁)，其貨款請求權顯已
    逾2年時效而消滅。從而，被告為時效抗辯，應屬有據。
五綜上所述，原告對被告之系爭貨款請求權已罹於時效而消滅，
  被告於時效完成後拒絕給付系爭貨款，應屬有據。從而，原告
  主張基於買賣之法律關係，請求被告給付569,459元，及自起
  訴狀繕本送達被上訴人翌日起至清償日止，按年息5%計算之利
  息，無理由，不應准許。原告之訴既經駁回，其假執行之聲請
  即失所附麗，應併予駁回。
六兩造其餘攻擊、防禦方法，經審酌後認與判決結果無涉，爰無
  一一論述之必要，併此敘明。
七結論：本件原告之訴為無理由，依民事訴訟法第78條，判決如
  主文。
中    華    民    國     100     年    3    月  21    日
                  民事第一庭    法  官  周美雲
以上正本係照原本作成。
如對本判決上訴，須於判決送達後20日內向本院提出上訴狀。如
委任律師提起上訴者，應一併繳納上訴審裁判費。
中    華    民    國     100     年    3    月  21    日
                                書記官  詹雪娥